臺灣高等法院臺中分院民事判決
110年度金簡易字第20號
原      告  潘怡瑀  
被      告  蘇士鏻    


上列被告因加重詐欺等案件(本院109年度金上訴字第2878、0000
-0000號)，原告提起刑事附帶民事訴訟，請求損害賠償，經本院
刑事庭裁定移送前來(110年度附民字第67號)，原告並為訴之減
縮，本院於民國110年11月17日言詞辯論終結，判決如下：
    主  文
被告應給付原告6萬6,979元，及自民國110年9月7日起至清償日
止，按年息5%計算之利息。　　　　　
    事實及理由
壹、程序方面：
一、按關於財產權之訴訟，其標的之金額或價額在新臺幣(下同)
    50萬元以下者，適用民事訴訟法第二編第三章所定之簡易程
    序，民事訴訟法第427條第1項定有明文。又依民國110年1月
    20日修正施行之民事訴訟法第427條第2項第11款之立法說明
    ，原告倘係於高等法院或分院之第二審刑事訴訟程序提起本
    款之附帶民事訴訟，經法院依刑事訴訟法第504條第1項規定
    裁定移送該法院民事庭，民事庭應適用簡易程序之第二審程
    序為初審裁判。準此意旨，於第二審刑事訴訟程序提起民事
    訴訟法第427條其他簡易事件之附帶民事訴訟，經法院依刑
    事訴訟法第504條第1項規定裁定移送該法院民事庭，民事庭
    亦應適用簡易程序之第二審程序為初審裁判。
二、次按於簡易程序之第二審為訴之變更或追加，非經他造同意
    ，不得為之；但擴張或減縮應受判決事項之聲明者，不在此
    限，民事訴訟法第436條之1第3項、第446條第1項、第255條
    第1項第3款定有明文。查原告提起刑事附帶民事訴訟時，原
    請求被告應給付14萬6,000元本息，嗣於本院審理時，陳明
    僅請求6萬6,979元本息(見本院110年度附民字第67號卷第3
    頁、本院卷第134頁)，核屬減縮應受判決事項之聲明，依首
    揭規定，應予准許。
貳、實體方面：
一、原告主張：
  　訴外人陳○○(綽號○○)於108年3月初，加入由訴外人張○○、姓
    名年籍不詳綽號憤怒鳥、小白及其他詐欺集團不詳成年成員
    之詐欺集團，負責招募車手(持金融卡提領詐騙款項之人)，
    並指揮車手提領詐騙款轉交上手(俗稱車手頭)之工作，而先
    後招募被告(108年3月間加入)、訴外人林○○、陳○○、謝○○等
    人加入擔任車手。該集團成員為如附表欄所示詐騙行為，
    致原告陷於錯誤，共匯款11萬6,979元(匯款時間及金額詳如
    附表欄所示，下稱系爭款項)至如附表欄所示人頭帳戶，
    扣除陳○○與陳○○(以下合稱陳○○等2人)事後已賠償原告5萬元
    ，原告尚損失6萬6,979元(計算式：116,979－50,000＝66,979
    )。爰依民法第184條第1項前段、第185條第1項前段規定，
    請求被告應給付原告6萬6,979元，及自起訴狀繕本送達翌日
    即110年9月7日起至清償日止，按年息5%計算之利息(下稱6
    萬6,979元本息)等語。　
二、被告辯稱：
　　被告未曾撥打詐騙電話予原告，且系爭款項係陳○○等2人所
    提領，原告所受損害與被告無關。是原告請求被告損害賠償
    ，即無依據等語，資為抗辯。
三、兩造不爭執事項(部分用語及編排順序依卷證文義略作調整)
    ：
　㈠被告自108年3月起以每日報酬2,000元之代價，加入陳○○、張
    ○○，及姓名年籍不詳綽號憤怒鳥、小白等人所屬之詐騙集團
    ，擔任車手，負責提領詐騙款項後轉交上手之工作。
  ㈡前述詐騙集團成員曾為如附表欄所示詐騙行為。
  ㈢陳○○等2人已與原告成立和解，並付清5萬元(見本院卷第3
    2、134頁)。
四、兩造爭執事項(部分用語及編排順序依卷證文義略作調整)：
    原告依民法第184條第1項前段、第185條第1項前段規定，請
    求被告應給付6萬6,979元本息，是否有據？　　
五、本院之判斷：
  ㈠原告主張前揭事實，有警方調查筆錄、內政部警政署反詐騙
    案件紀錄表、嘉義縣警察局朴子分局東石分駐所受理刑事案
    件報案三聯單、受理詐騙帳戶通報警示簡便格式表、金融機
    構聯防機制通報單、銀行及郵局存摺(簿)封面及內頁交易明
    細等附於偵查卷宗(見臺灣彰化地方檢察署108年度他字第13
    32號卷第38、42-50頁)可稽，復經本院調取該等證物電子卷
    證影印附卷存參(見本院卷第75-125頁)，且被告亦不爭執自
    108年3月間起至同年4月中旬止參與該詐騙集團，擔任車手
    工作；又被告因參與詐騙集團共同詐騙行為，業經刑事法院
    判刑確定(案號：臺灣臺中地方法院109年度金訴字第150號
    、本院109年度金上訴字第2878、0000-0000號)，自堪信原
    告主張為真實。
  ㈡按故意或過失，不法侵害他人之權利者，負損害賠償責任；
    又按數人共同不法侵害他人之權利者，連帶負損害賠償責任
    ，民法第184條第1項前段、第185條第1項前段分別有明文規
    定。所謂共同侵權行為，係指數人共同不法對於同一之損害
    ，與以條件或原因之行為。加害人於共同侵害權利之目的範
    圍內，各自分擔實行行為之一部，而互相利用他人之行為，
    以達其目的者，仍不失為共同侵權行為人，而應對於全部所
    發生之結果，連帶負損害賠償責任(最高法院78年度台上字
    第2479號判決意旨參照)。查被告既不爭執自108年3月起參
    與前述詐騙集團，負責提領被害人遭騙款項之車手工作，在
    伊於108年4月中旬脫離該集團前，該集團成員所為各階段詐
    騙行為(如收集人頭帳戶存摺、招募車手、招募車手 頭、撥
    打詐騙電話、提領遭騙款項...等)，被告縱未實際參與其事
    ，仍不失為共同侵權行為人。況原告遭詐騙系爭款項及陳○○
    等2人提領系爭款項均於108年4月4日，斯時被告仍未脫離該
    集團，依上規定及說明，被告仍應負連帶損害賠償責任。是
    以，被告以未實際參與詐騙原告，抗辯無須賠償云云，即無
    依據，要難憑採。換言之，原告請求被告賠償6萬6,979元本
    息，應有憑據。
六、末按債權人向連帶債務人中之一人免除債務，而無消滅全部
    債務之意思表示者，除該債務人應分擔之部分外，他債務人
    仍不免其責任，民法第276條第1項定有明文。依此規定，債
    務人應分擔部分之免除，仍可發生絕對之效力，亦即債權人
    與連帶債務人中之一人成立和解，如無消滅其他債務人連帶
    賠償債務之意思，而其同意債權人賠償金額超過「依法應分
    擔額」(同法第280條）者，因債權人就該連帶債務人應分擔
    之部分，並無作何免除，對他債務人而言，固僅生相對之效
    力而無上開條項之適用，但其應允債權人賠償金額如低於「
    依法應分擔額」時，該差額部分，即因債權人對其應分擔部
    分之免除而有該條項規定之適用，並對他債務人發生絕對之
    效力(最高法院98年度台抗字第200號裁定意旨參照)。查原
    告事後已與陳○○等2人成立和解，陳○○等2人並付清5萬元，
    其等賠償金額超過依法應分擔額2萬9,245元(計算式：116,9
    79÷8×2≒29,245，共同侵權行為人依卷證資料認定共8人即被
    告、陳○○等2人、張○○、林○○、謝○○、憤怒鳥、小白)，可見
    原告並無作何免除，再觀諸卷證資料，原告亦無消滅全部債
    務之意思表示，則被告仍應就餘額6萬6,979元負擔賠償責任
    ，併此敘明。
七、綜上所述，原告依民法第184條第1項前段、第185條第1項前
    段規定侵權行為之法律關係，請求被告應給付6萬6,979元本
    息，為有理由，應予准許。
八、本件事證已臻明確，兩造其餘攻擊防禦方法及舉證，與本件
    判決結果並無影響，爰不逐一論述。
九、原告於刑事訴訟程序提起附帶民事訴訟，而由本院刑事庭依
    刑事訴訟法第504條第1項規定移送前來，依同條第2項規定
    ，免繳納裁判費，而於本院審理期間，亦未滋生其他訴訟費
    用，並無訴訟費用負擔問題，爰不另為訴訟費用負擔之諭知
    ，附此敘明。
十、據上論結，本件原告之訴為有理由，爰判決如主文。　　
中　　華　　民　　國　　110 　年　　11　　月　　24　　日
    　　      民事第二庭  審判長 法　官  楊 國 精
　　　　　　　　　　　　         法　官  陳 得 利
      　　　　　　　　　　       法  官  陳 正 禧       
正本係照原本作成。             
不得上訴。
                                 書記官  陳 三 軫   
　　　　　　　　　　　　　　　　　
中　　華　　民　　國　　110 　年　　11　　月　　24　　日


附表：       編號 詐騙時間及手法 匯款時間及金額 匯入帳號 提款時間 提款地點 提款金額 (陳○○等2人提領) 1 詐騙集團成員於108年4月4日20時30分打電話給 潘怡瑀，佯稱是大醫生技客服人員，要解除分期付款，潘怡瑀乃陷於錯誤，而依右列方式匯款。 ⑴108年4月4日21時4   6分49秒匯款2萬9,   985元 ⑵108年4月4日22時17分38秒匯款2萬9,988元 ⑶108年4月4日22時37   分40秒匯款4萬9,98    8元 ⑷108年4月4日22時39   分32秒匯款7,018元  台新銀行羅東分行帳號：000-00000000000000號戶名：黃萱俞(含不詳被害人匯款2萬餘元) 民國108年4月4日21時56分7秒 彰化縣○○市○○路0段000號(全家超商彰化線東門市) 3萬元  2    108年4月4日 22時16分15秒 同上 2萬元 3    108年4月4日 22時17分14秒 同上 9,000元 4    108年4月4日 22時24分58秒 同上 2萬元 5    108年4月4日 22時25分56秒 同上 1萬元 6    108年4月4日 22時42分16秒 彰化縣○○市○○○路000號(全聯福利中心) 2萬元 7    108年4月4日 22時43分2秒 同上 2萬元 8    108年4月4日 22時43分54秒 同上 1萬7,000元 合計  11萬6,979元    14萬6,000元